臺灣新北地方法院民事裁定
                              110年度消債職聲免字第184號
聲  請  人
即  債務人  黃武雄  
代  理  人  黃匡麒(法扶律師)          
相  對  人
即  債權人  台北富邦商業銀行股份有限公司

法定代理人  程耀輝  


相  對  人
即  債權人  遠東國際商業銀行股份有限公司

法定代理人  周添財  


相  對  人
即  債權人  中國信託商業銀行股份有限公司


法定代理人  利明献  



上列債務人因消費者債務清理事件聲請免責，本院裁定如下：
    主  文
債務人黃武雄應予免責。
    理  由
一、按法院為終止或終結清算程序之裁定確定後，除別有規定外
    ，應以裁定免除債務人之債務；又法院裁定開始清算程序後
    ，債務人有薪資、執行業務所得或其他固定收入，扣除自己
    及依法應受其扶養者所必要生活費用之數額後仍有餘額，而
    普通債權人之分配總額低於債務人聲請清算前2 年間，可處
    分所得扣除自己及依法應受其扶養者所必要生活費用之數額
    者，法院應為不免責之裁定，但債務人證明經普通債權人全
    體同意者，不在此限；而債務人有下列各款情形之一者，法
    院應為不免責之裁定。但債務人證明經普通債權人全體同意
    者，不在此限：(一)於7 年內曾依破產法或本條例規定受免
    責。(二)故意隱匿、毀損應屬清算財團之財產，或為其他不
    利於債權人之處分，致債權人受有損害。(三)捏造債務或承
    認不真實之債務。(四)聲請清算前2 年內，因消費奢侈商品
    或服務、賭博或其他投機行為，所負債務之總額逾聲請清算
    時無擔保及無優先權債務之半數，而生開始清算之原因。(
    五)於清算聲請前1 年內，已有清算之原因，而隱瞞其事實
    ，使他人與之為交易致生損害。(六)明知已有清算原因之事
    實，非基於本人之義務，而以特別利於債權人中之一人或數
    人為目的，提供擔保或消滅債務。(七)隱匿、毀棄、偽造或
    變造帳簿或其他會計文件之全部或一部，致其財產之狀況不
    真確。(八)故意於財產及收入狀況說明書為不實之記載，或
    有其他故意違反本條例所定義務之行為，致債權人受有損害
    ，或重大延滯程序，消費者債務清理條例（下稱消債條例）
    第132 條、第133 條及第134 條分別定有明文。準此，法院
    為終止或終結清算程序之裁定確定後，原則上應以裁定免除
    債務人之債務，除非有消債條例第133 條前段、第134 條前
    段各款所定情形之一，法院始得為不免責之裁定。
二、本件債務人黃武雄經本院於民國110 年9 月8 日裁定開始清
    算程序，並同時終止清算程序，有本院110 年度消債清字第
    97號裁定在卷可稽，上開終止清算程序部分因未據債權人抗
    告，業已告確定。是依前揭法律規定，本院續應審究本件聲
    請是否應准予免責。經本院通知全體無擔保債權人及債務人
    ，對於債務人是否應予免責陳述意見，債務人並未具狀表示
    意見，而債權人均表示不同意免責等情，有各債權人之陳報
    狀在卷可稽（見本院卷第17至24頁）。
三、經查：
(一)債務人於到庭陳述意見時，自陳其於110 年9 月8 日裁定開
    始清算程序後，確實無薪資、執行業務所得或其他固定收入
    等語，而債權人均未到場表示意見。且查債務人前於聲請調
    解時，提出財產及收入狀況說明書及109 年12月16日切結無
    業之收入切結書，主張無收入，靠親友接濟支出最低生活費
    等情，是經本院審酌，債務人應無消債條例第133 條所定應
    不予免責之事由存在。
(二)就債權人中國信託商業銀行股份有限公司空言主張債務人有
    消債條例第134 條第2 款故意隱匿、毀損應屬清算財團之財
    產，或為其他不利於債權人之處分，致債權人受有損害情形
    或同條第8 款故意於財產及收入狀況說明書為不實之記載，
    或有其他故意違反本條例所定義務之行為，致債權人受有損
    害，或重大延滯程序之不免責事由等情。經債務人及其代理
    人到場辯稱債權人只是臆測，並沒有具體的事由等語。基上
    ，本院審酌債權人中國信託商業銀行股份有限公司並未提出
    任何證據可佐債務人確實有故意違反本條例所定義務之行為
    ，與故意隱匿應屬清算財團之財產及故意於財產及收入狀況
    說明書為不實之記載等情，本院因認債務人並無消債條例第
    134 條第2 、8 款之不免責事由。
(三)至債權人台北富邦商業銀行股份有限公司請求查債務人是否
    有消債條例第134 條第4 款聲請清算前二年內，因消費奢侈
    商品或服務、賭博或其他投機行為，所負債務之總額逾聲請
    清算時無擔保及無優先權債務之半數，而生開始清算之原因
    情形，查債權人台北富邦商業銀行股份有限公司固提出消費
    日為94年10月9 日至96年2 月14日之消費明細（見本院卷第
    23至24頁），惟此顯非本件聲請清算前2 年所負債務，而債
    務人復到庭陳述，94到96年間預借現金是為以債養債，無債
    權人台北富邦商業銀行股份有限公司所指情形。另債權人中
    國信託商業銀行股份有限公司主張債務人於聲請清算前2 年
    間已無消費，債權人遠東商業銀行亦未提出任何消費明細（
    見本院卷第17至21頁）。是以，本件亦難謂債務人有聲請清
    算前二年內，因消費奢侈商品或服務、賭博或其他投機行為
    ，所負債務之總額逾聲請清算時無擔保及無優先權債務之半
    數，而生開始清算之原因之消債條例第134 條第4款 所定應
    為不免責裁定情形。
(四)至債權人遠東國際商業銀行股份有限公司、中國信託商業銀
    行股份有限公司請求本院查調債務人是否有消債條例第134
    條其他各款不免責事由等語。惟消債條例關於清算程序係以
    免責主義為原則，不免責為例外，倘債權人主張債務人有消
    債條例第134 條各款所定不免責事由，自應由債權人就債務
    人有合於上開各款要件之事實，舉證以實其說。而本件債權
    人既未就此部份為具體說明或提出相當事證證明，本院復查
    無債務人有何消債條例第134 條所列各款之不免責事由，自
    難認債務人有應為不免責裁定之情形。
四、綜上所述，本件債務人既經法院為終結清算程序之裁定確定
    ，復無消債條例第133 條、第134 條各款所定之不應免責情
    形存在，揆諸首揭法文，自應以裁定免除債務人之債務，爰
    為裁定如主文。
中　　華　　民　　國　 110　　年　　12　　月　　10　　日
                  民事第六庭    法　官　黃信滿
以上正本係照原本作成。
如對本裁定抗告，須於裁定送達後10日內向本院提出抗告狀，並
應繳納抗告費新臺幣1,000 元。
中　　華　　民　　國　 110　　年　　12　　月　　10　　日
                                書記官　黃曉妏